【裁判字號】    98,訴,977
【裁判日期】    981016
【裁判案由】    毒品危害防制條例
【裁判全文】
臺灣基隆地方法院刑事判決               98年度訴字第977號
公  訴  人  臺灣基隆地方法院檢察署檢察官
被      告  甲○○
上列被告因違反毒品危害防制條例案件，經檢察官提起公訴（98
年度毒偵字第1519號），被告並為有罪陳述，本院合議庭乃裁定
由受命法官獨任以簡式審判程序進行審理，並判決如下：
    主  文
甲○○施用第二級毒品，累犯，處有期徒刑月；又施用第一級
毒品，累犯，處有期徒刑柒月，扣案之第一級毒品海洛因壹包（
驗餘後淨重零點玖貳公克）併同無從與之完全析離之分裝袋壹只
，均沒收銷燬。應執行有期徒刑玖月，扣案之第一級毒品海洛因
壹包（驗餘後淨重零點玖貳公克）併同無從與之完全析離之分裝
袋壹只，均沒收銷燬。
    事  實
一、前案紀錄：
  (一)甲○○前因初犯施用毒品案件，經觀察、勒戒後，認有繼續
    施用毒品之傾向，經法院裁定強制戒治，俟民國88年12月28
    日始因停止戒治並付保護管束而經釋放出所；89年5 月30日
    管束期滿未經撤銷而完成其本次毒癮戒斷之療程，並由臺灣
    基隆地方法院檢察署檢察官於89年6 月20日，以89年度戒毒
    偵字第50號為不起訴處分確定。
  (二)其後，又於前揭(一)所述強制戒治執行完畢以後之五年以內，
    再犯施用毒品案件（二犯施用毒品案件；施用毒品時間：94
    年1 月19日、94年1 月20日），由臺灣基隆地方法院檢察署
    檢察官提起公訴，經臺灣高等法院於94年7 月26日，以94年
    度上訴字第1380號判決有期徒刑七月、四月，應執行有期徒
    刑十月確定，95年6 月5 日發監執行、95年12月4 日執行完
    畢（構成累犯）。
  (三)嗣復分別因(甲)三犯施用毒品案件，由臺灣基隆地方法院檢察
    署檢察官提起公訴，經臺灣高等法院於96年4 月24日，以96
    年度上訴字第54號判決有期徒刑七月、五月，應執行有期徒
    刑十一月確定；(乙)四犯施用毒品案件，由臺灣基隆地方法院
    檢察署檢察官提起公訴，經本院於96年7 月12日，以96年度
    訴字第444 號判決有期徒刑九月、四月，應執行有期徒刑一
    年確定。乃甲○○猶未經檢察官指揮發監，中華民國九十六
    年罪犯減刑條例旋於96年7 月16日公布施行，所犯(甲)(乙)二案
    遂經依法減刑、定刑（臺灣高等法院96年度聲減字第177 號
    裁定、本院96年度聲減字第1368號裁定），再經檢察官指揮
    而於96年12月14日易科罰金執行完畢（構成累犯）。
  (四)繼而再五犯施用毒品案件，由臺灣基隆地方法院檢察署檢察
    官提起公訴，經本院於98年7 月31日，以98年度訴字第703
    號判決有期徒刑七月在案而未執行（此部分則不構成累犯）
    。
二、本案事實：
    甲○○猶不思戒除毒癮，復基於施用第二級毒品安非他命類
    （安非他命暨甲基安非他命）之犯意，於98年8 月16日中午
    12時，在基隆市○○區○○路10巷224 號11樓住處，將安非
    他命類置入玻璃球吸食器內燒烤使生霧化白煙再以口鼻吸食
    ，藉以施用第二級毒品安非他命類1 次。其後，復萌生施用
    第一級毒品海洛因之犯意，於同日晚間10時，在上址，將稀
    釋後之海洛因置入注射針筒再持以施打，藉以施用第一級毒
    品海洛因1 次。乃為警於98年8 月17日凌晨1 時50分，在基
    隆市○○區○○路22號附近盤檢查獲，並扣得甲○○所有之
    第一級毒品海洛因1 包（驗餘後淨重0.92公克），經採其尿
    液送驗，結果呈嗎啡（海洛因代謝後尿液檢出成份）、安非
    他命暨甲基安非他命陽性反應。
三、案經基隆市警察局第一分局移送臺灣基隆地方法院檢察署檢
    察官偵查起訴。
    理  由
壹、程序事項
    本案被告甲○○所犯者非為死刑、無期徒刑、最輕本刑為三
    年以上有期徒刑之罪或高等法院管轄之第一審案件，其於準
    備程序進行中，先就被訴事實為有罪之陳述，經告知其簡式
    審判程序之旨，並聽取公訴人、被告之意見後，本院業已依
    刑事訴訟法第二百七十三條之一第一項規定，裁定由受命法
    官獨任以簡式審判程序進行本案之審理。
貳、實體事項
一、前揭事實業據被告甲○○於本院審理時坦承在卷，且有被告
    所有之第一級毒品海洛因1 包（驗餘後淨重0.92公克）扣案
    暨法務部調查局濫用藥物實驗室98年9 月4 日調科壹字第09
    823024320 號鑑定書1 紙在卷可憑。又被告為警查獲而採集
    之尿液檢體，經送請臺灣尖端先進生技醫藥股份有限公司以
    氣相層析質譜儀法為確認檢驗之結果，呈嗎啡（海洛因代謝
    後尿液檢出成份）、安非他命暨甲基安非他命陽性反應，此
    亦有臺灣尖端先進生技醫藥股份有限公司98年8 月26日濫用
    藥物檢驗報告1 份，暨足與上開檢驗報告相對應之尿液檢體
    對照表1 件在卷可憑；參之以酵素免疫分析或薄層定性分析
    等方式為初步篩檢者，檢驗結果雖有相當程度偽陽性之可能
    ，然以氣（液）相層析、質譜分析之儀器為交叉確認者，檢
    驗結果出現偽陽性之機率則極低，因而具有公信力，核足為
    對涉嫌人不利之認定；尤以「毒品施用後於尿液、血液中可
    檢出之最大時限，與施用劑量、施用頻率、施用方式、施用
    者飲水量之多寡、個人體質、代謝情況、檢體收集時間點及
    所用檢測方法之靈敏度等因素有關，因個案而異。依據Clar
    ke's Isolation Identification of Drugs第二版記載，血
    液中藥物之半衰期（濃度減半所需時間）分別為古柯鹼0.7-
    1.5 小時、海洛因3 分鐘（其代謝物為嗎啡2-3 小時）、嗎
    啡2-3 小時、大麻20-36 小時、安非他命12小時（當尿液偏
    酸性時，為4-8 小時）、甲基安非他命9 小時、Ketamine 2
    -4小時，而MDMA約8.49小時。一般於尿液中可檢出之最大時
    限，古柯鹼為施用後1-4 天、海洛因2-4 天、嗎啡2-4 天、
    大麻1-10天、安非他命1-4 天、甲基安非他命1-5 天、MDMA
    1-4 天、MDA 1-4 天、Ketamine2-4 天。」此復曾經行政院
    衛生署藥物食品檢驗局以92年7 月23日管檢字第0920005609
    號函釋在案。勾稽以觀，足見被告於本院審理時之任意性自
    白，與事實相符，堪可採信。再者，被告查有如本判決事實
    欄一所載施用毒品之前案紀錄。觀諸卷附臺灣高等法院被告
    前案紀錄表、不起訴處分書、刑事判決內容即明。從而，本
    案事證明確，參照最高法院97年9 月9 日97年度第5 次刑事
    庭會議二決議意旨、97年度臺非字第540 號判決意旨，被告
    於初犯施用毒品案件之五年以內，再犯施用毒品之犯行，堪
    可認定，應依法論科。
二、論罪科刑：
  (一)查海洛因、安非他命類分別係毒品危害防制條例所列管之第
    一級、第二級毒品，此為該條例第二條第二項第一款、第二
    款所明定。按犯毒品危害防制條例第十條之罪（施用毒品罪
    ）者，檢察官應聲請法院裁定，令被告入勒戒處所觀察、勒
    戒，經勒戒處所陳報，認受觀察、勒戒人無繼續施用毒品傾
    向者，應即釋放，並為不起訴之處分；認有繼續施用毒品傾
    向者，即應聲請法院裁定令入戒治處所強制戒治，俟強制戒
    治期滿釋放，再為不起訴之處分。惟依上揭規定觀察勒戒或
    強制戒治執行完畢釋放後，五年內再犯毒品危害防制條例第
    十條之罪（施用毒品罪）者，檢察官即應依法追訴，毒品危
    害防制條例第二十條第一項、第二項、第二十三條第二項分
    別定有明文。
  (二)核被告於初犯施用毒品案件以後之五年以內，再犯施用第一
    級毒品海洛因、第二級毒品安非他命類（安非他命、甲基安
    非他命）之行為如本判決事實欄二之所載，各係犯毒品危害
    防制條例第十條第一項之施用第一級毒品罪及同條第二項之
    施用第二級毒品罪。被告施用毒品先、後持有第一級毒品海
    洛因、第二級毒品安非他命類（安非他命、甲基安非他命）
    之低度行為，各應分別為施用第一級、第二級毒品之高度行
    為所吸收，均不另論罪。
  (三)查起訴書雖誤繕被告施用毒品之時間、地點，然此業據蒞庭
    檢察官於未變動其社會基本事實同一性之前提下，當庭更正
    如本判決事實欄之所載，此有本院審判筆錄在卷可稽；核此
    更正範圍，亦無礙於原起訴所特定之事實。本於檢察一體之
    原則，本院當以蒞庭檢察官所到庭更正者，為起訴所指之犯
    罪時、地。
  (四)被告所犯上開二罪，犯意各別，行為互殊，應予分論併罰。
  (五)被告查有如本判決事實欄一(二)(三)所載之犯罪科刑及刑之執行
    情形，此有臺灣高等法院被告前案紀錄表在卷可考。乃於前
    案有期徒刑執行完畢或受一部之執行而赦免後，五年以內，
    故意再犯本起最重本刑有期徒刑以上之罪，為累犯，應依刑
    法第四十七條第一項規定，就其所犯各罪分別加重其刑。
  (六)本院審酌被告犯罪之動機、吸食頻率、曾有施用毒品之前科
    仍不知戒除，兼以被告犯後坦承犯行而表悛悔之犯後態度，
    及其本案所為雖對己身健康戕害甚鉅，然其究非可與侵害他
    人法益之犯罪行為等量齊觀，尤以之於此類「施用毒品」之
    行為人而言，毒品危害防制條例之立法目的亦非重在嚴懲，
    而係重在彼等「病患性」行為之矯治等一切情狀，分別量處
    如主文所示之刑，併定其應執行之刑。
  (七)扣案之白色粉末1 包（驗餘後淨重0.92公克），核屬毒品危
    害防制條例第二條第一項所列管之第一級毒品海洛因，有法
    務部調查局濫用藥物實驗室98年9 月4 日調科壹字第098230
    24320 號鑑定書1 紙附卷足考，併同無從與之完全析離之分
    裝袋1 只，均應依毒品危害防制條例第十八條第一項前段規
    定，於所犯該罪項下宣告沒收銷燬如主文之所示。
據上論斷，應依刑事訴訟法第二百七十三條之一第一項、第二百
九十九條第一項前段，毒品危害防制條例第二十三條第二項、第
十條第一項、第二項、第十八條第一項前段，刑法第十一條、第
四十七條第一項、第五十一條第五款，判決如主文。
本案經檢察官乙○○到庭執行職務。
中    華    民    國    98    年    10    月    16    日
                  刑事第四庭法  官  王慧惠
以上正本證明與原本無異。
如不服本判決應於收受送達後10日內向本院提出上訴書狀，並應
敘述具體理由；其未敘述上訴理由者，應於上訴期間屆滿後20日
內向本院補提理由書(均須按他造當事人之人數附繕本)「切勿逕
送上級法院」。
中    華    民    國    98    年    10    月    16    日
                            書記官  王一芳
附錄論罪法條：
毒品危害防制條例第10條第1 項、第2 項
施用第一級毒品者，處6 月以上5 年以下有期徒刑。
施用第二級毒品者，處3 年以下有期徒刑。


司法院資訊處製作；財團法人民間司法改革基金會備份。
